【裁判字號】    99,易,1812
【裁判日期】    991028
【裁判案由】    詐欺
【裁判全文】
臺灣臺北地方法院刑事判決              99年度易字第1812號
公  訴  人  臺灣臺北地方法院檢察署檢察官
被      告  甲○○
上列被告因詐欺案件，經檢察官聲請簡易判決處刑（99年度偵字
第9677號），本院（99年度簡字第1865號）認為不宜以簡易判決
處刑，改依通常程序審理，判決如下：
    主  文
甲○○犯幫助詐欺取財罪，處有期徒刑肆月，如易科罰金，以新
臺幣壹仟元折算壹日。
    事  實
一、甲○○可預見將自己金融帳戶提供他人使用，可能幫助他人
    遂行詐欺取財之犯罪目的，竟仍以縱有人以其金融帳戶實施
    詐欺取財犯行，亦不違背其本意之幫助犯意，於民國98年11
    月17日前之該月間某日時，在臺北市○○區○○街龍山寺前
    某處，將其在中國信託商業銀行（下簡稱中國信託）中山分
    行開立帳號：000000000000號帳戶金融卡及密碼提供予姓名
    、年籍不詳自稱「楊經理」之詐騙集團成年成員使用，容任
    他人使用上開帳戶遂行犯罪。嗣該詐騙集團成員果基於意圖
    不法所有詐欺犯意，於98年11月17日20時40分許，以電話向
    乙○○佯稱網路購物付款方式有誤須更正云云，致乙○○陷
    於錯誤不疑有他，而依指示提領現款，並於同日22時35分、
    38分許先後以無摺存款方式存入新臺幣（下同）8000元、30
    ,000元至甲○○上開中國信託帳戶內，旋遭提領一空。嗣乙
    ○○發覺受騙，報警處理，始悉上情。
二、案經高雄市政府警察局楠梓分局移送臺灣臺北地方法院檢察
    署檢察官偵查後聲請以簡易判決處刑。
    理  由
一、本件公訴人及被告甲○○對於本院認定事實所引用之證據資
    料，其中就傳聞證據部分之證據能力，於本院準備程序時均
    表示無意見，且未於本件辯論前聲明異議或再予以爭執，本
    院審酌該等言詞供述或文書作成時之情況認為適當，並無不
    法取證之情形，依刑事訴訟法第159條之5第2項規定，均有
    證據能力。
二、訊據被告固不否認其有開設上開銀行帳戶及交付帳戶之金融
    卡、密碼資料予不知名人士之情，惟矢口否認有何幫助詐欺
    之犯行，辯稱：伊於98年11月17日看自由時紙上登載應徵載
    客司機工作，去電時對方說要先測試帳戶有無問題，故於電
    話中先將密碼告知自稱「楊經理」之人，同日相約在萬華龍
    山寺再將證件、存摺影本及提款卡交給另一不詳姓名之人，
    伊當時想說找工作是拜託人家，所以照著對方要求做，且帳
    戶裡面也沒有錢，伊也是受害者云云。經查：
（一）被告有將其所申辦之上開銀行帳戶密碼告知自稱「楊經理
      」之人，並將該帳戶提款卡等物交付予不明他人，嗣被害
      人乙○○即遭詐欺集團成員以上述手法詐騙，因而陷於錯
      誤，先後將如前所述2筆金額匯款至被告上開銀行帳戶，
      該帳戶並經被害人報案通報列管為警示帳戶等情，業為被
      告所不爭執，並據被害人乙○○於警詢指述綦詳，另有被
      告中國信託帳戶開戶資料、交易明細表及被害人所提出自
      動櫃員機交易明細表在卷可稽，此部分事實，首堪認為真
      實。
（二）又查，被告雖辯稱上開帳戶係為應徵工作而交付云云。惟
      按社會常態，應徵工作者於應徵工作時，若係正式謀職，
      應徵者應備相關簡歷資料，赴徵人之公司或行號內面試，
      應徵者對於公司所在、名稱、所營項目、工作內容暨何人
      進行面試等項均有一定之認識與瞭解，並當面談妥工作時
      間、工作報酬、工作內容等關係勞動條件內容之基本事項
      ，雙方議定同意聘僱後，如雇主採匯款方式支付薪資，始
      會要求應徵者告知個人領取薪資之行別、帳號等資料，或
      另開立帳戶，供作薪資匯款之用，衡情斷無要求尚未受僱
      之應徵者交付帳戶金融卡或密碼以探詢受僱人債務狀況等
      隱私資料之理，況持提款卡、密碼等資料僅能透過自動櫃
      員機查詢該帳戶最新存款餘額，並無法顯示任何過去之交
      易紀錄，更無可能從中得知帳戶持有人之信用紀錄而資為
      徵信方法，以被告專科肄業之智識程度，且曾有在職之社
      會經驗，有警詢調查筆錄、客戶開戶資料及被告具狀答辯
      在卷可認（見偵卷第3、17頁及本院簡字卷答辯狀），並
      非無知稚子或有智能障礙情形，其對於一般求職聘僱的程
      序或習慣，自難諉稱不知，是被告辯稱其告知密碼及交付
      提款卡是因應徵工作而交付對方徵信之用云云，已難遽信
      。
（三）再者，被告於本院準備程中供稱：「我是在98年11月17日
      的自由時報上看到應徵司機的廣告，我按照上面的電話打
      過去，就有一個自稱是楊經理的女性接電話問我是否有存
      摺，然後叫我準備影印本，準備好之後再打給他，打給他
      之後就跟我約時間叫我將這些資料交給他，同一天約在萬
      華龍山寺將身分證、存摺及駕照影本還有提款卡，依楊經
      理指示交給另外一個司機。楊經理在電話中跟我說是要用
      來確認我的帳戶是否有問題，提款卡的密碼我在電話中就
      跟楊經理說了。之後我就等他電話，就沒有消息了。我也
      不知道那個公司的地址」云云，於審理中則供稱：「對方
      說要用我的帳戶代收當日收的薪水，怕我的帳戶領不出來
      ，所以才要看我的帳戶是否有問題」、「俱樂部的司機，
      什麼俱樂部我也不清楚，他說要載客人到某些地方，他沒
      有跟我說的很清楚，只有說到時候再說」、「我有覺得這
      個公司怪怪的，因為薪水很多，所以我就沒有想那麼多，
      他說薪水1天3千元」、「他跟我說客戶存進去的錢，由我
      下班後去領出來後交給他」云云，均已自承伊與「楊經理
      」未曾謀面，不知該人身分背景，亦不知公司地址何在，
      對於公司業務性質及應徵工作具體內容亦不甚明瞭等情，
      以金融帳戶提款卡使用具有專屬性，為防止他人探知內容
      或非法使用，無不妥當保存，縱將之託付他人持有，必有
      合理且重要之授權原因，所交付對象亦親近或值得信賴之
      人，或能確定安全無虞可以取回後，方可能交付，另現今
      我國金融機構對申請帳戶之人並無特別資格限制，若無特
      殊或違法之目的，外人實無經手或取得他人帳戶資料之必
      要，故被告既已告知對方提款卡密碼，又將卡片交付，堪
      認其已知悉並同意對方使用其所交付提款卡，否則焉會任
      意輕信真實身分不詳首次謀面陌生人，甘冒帳戶存款遭提
      領及事後無法取回提款卡風險，即在路旁將具有專屬性之
      帳戶提款卡交付予他人。況且，被告亦已供承伊交付當時
      已自覺該公司怪異，另亦知悉所應徵之工作內容，於收工
      後須將當日存入自己帳戶款項提領後轉交「楊經理」，其
      所述此部分工作顯已與所應徵「司機」工作並無關聯性，
      佐以每日3千元之薪資亦與所擔任司機勞務報酬並不相當
      ，故對於其所交付提款卡之帳戶，係供不明款項匯入，其
      並可從中取得與勞力顯不相當之報酬，故對於其帳戶是供
      不法用途，顯然已有認知，故被告所辯為工作而交付，縱
      為真實，亦不足為其有利之認定。末查，被告上開帳戶並
      無申辦金融卡掛失紀錄，有中國信託99年7月29日中信銀
      字第09922271208527號函覆本院在卷可稽，徵諸一般人若
      非出於自由意志而脫離帳戶之管領，避免個人財產權益受
      不測損害，當會即向金融機構申請掛失，被告怠循正途作
      為，亦與常情有悖，況縱如詐欺正犯以被告前揭所辯方式
      取得帳戶資料，惟此明顯違反徵才常態之方式，應會慮及
      被告於求職聯繫無著後即會申請掛失金融卡或有報警之舉
      措，而詐欺集團為謀確實領取詐得之款項，亦不會選擇使
      用存有遭掛失止付風險之帳戶作為詐騙款項之工具，益徵
      被告前揭交付帳戶金融卡等物供「黃經理」等人不法使用
      ，應係出於其本人同意所為。
（四）至於被告提出自由時報分類廣告版及所使用其父陳登博所
      有之門號0000000000通聯紀錄（見本院簡字卷被告答辯狀
      附件），欲證明其確係為謀職目的而交付上開帳戶資料，
      惟依此開證據方法雖可認被告持上開門號與報刊「曼都外
      勤接送司機0000000000」之電話於98年11月17日、20日有
      數通通話之紀錄，然此僅能證明被告曾以上開電話與對方
      聯繫，尚無從探知對話之內容，況被告於本院準備程序中
      即稱：「按照上面的電話打過去，就有一個自稱是楊經理
      的女性接電話問我是否有存摺」等語，顯然對方所關切者
      係被告之帳戶使用狀況，則渠於電話中所談論者究否係為
      應徵工作或係收購帳戶，即有可疑。再依被告自述交付帳
      戶資料當日即98年11月17日通話起迄時間顯示，2通電話
      之通話秒數分別各為24秒（14時8分50秒至同時9分14秒）
      、26秒（同時47分31秒至57秒），顯非一般正常求職詢問
      電話所應顯現之談話時間與次數，則被告是否於不到1分
      鐘對話時間內，與自稱「楊經理」透過電話如實商談應徵
      工作細節，更非無疑。況輔以目前因提供帳戶幫助他人犯
      罪之情形層出不窮，並屢經媒體大肆報導，犯罪集團為避
      免引起偵查機關注意，自不敢直接於報紙上刊登收購或租
      用帳戶之字樣，而改以應徵工作為幌子，吸引見報者與之
      聯絡後，再告知以一定代價收購帳戶，更係邇來常見之收
      購帳戶手法，自不能僅以被告曾據報載應徵工作廣告與對
      方聯絡，即認被告對於收購帳戶乙節實不知情，而遽為有
      利於被告之認定。
（五）綜上各節，被告對於「楊經理」等人有可能將其帳戶用於
      匯入財產犯罪之不法所得，再以提款卡加以提領，應可預
      見，仍未中止己意，抱持姑且一試之心態，將上開銀行帳
      戶提款卡及密碼資料提供他人，雖無證據顯示被告有參與
      「楊經理」及所屬詐騙集團成員詐取被害人乙○○財物之
      犯行，然其當可預見提供上開銀行帳戶資料交付他人，可
      遭利用為詐欺取財之人頭帳戶，藉以匯入及提領詐欺取財
      之不法所得，而對於正犯遂行詐欺取財之犯行資以助力等
      情甚明，其仍以果發生詐欺取財之結果亦不違其本意之不
      確定幫助故意，為提供上開銀行帳戶提款卡資料予詐騙集
      團使用之行為。是以，本件事證明確，被告幫助詐欺犯行
      洵堪認定，應依法論科。
三、按幫助犯之成立，主觀上行為人須有幫助故意，客觀上須有
    幫助行為，意即需對於犯罪與正犯有共同之認識，而以幫助
    之意思，對於正犯資以助力，而未參與實施犯罪之行為者而
    言（最高法院75年度台上字第1509號、88年度台上字第1270
    號判決意旨見解可參）。核被告所為，係基於幫助他人犯詐
    欺罪之不確定故意，且所為提供上開物品予他人之行為，亦
    屬刑法詐欺罪構成要件以外之行為，自應成立刑法第30條第
    1項前段、第339條第1項之幫助詐欺取財罪，爰依刑法第30
    條第2項之規定減輕其刑。爰審酌被告並無前科，有臺灣高
    等法院被告前案紀錄表可按，素行尚佳，詎以其專科肄業及
    曾經就職之智識程度，基於幫助他人犯詐欺罪之未必故意，
    交付帳戶提款卡及密碼與他人，讓詐欺集團得以利用帳戶掩
    飾、隱匿詐財贓款，增加被害人尋求救濟之困難，並使犯罪
    之追查趨於複雜，所為將嚴重影響社會正常交易安全之危害
    ，且其犯後始終否認犯行之態度，及考量被害人數、金額及
    被告犯罪動機、目的、手段、其生活狀況等一切情狀，量處
    如主文所示之刑，並諭知易科罰金之折算標準。
據上論斷，應依刑事訴訟法第452條、第299條第1項前段，刑法
第30條第1項、第339條第1項、第30條第2項、第41條第1項前段
，刑法施行法第1條之1，判決如主文。
本案經檢察官高維駿到庭執行職務
中    華    民    國    99    年    10    月    28    日
              刑事第13庭  審判長法  官  許泰誠
                                法  官  李貞瑩
                                法  官  林瑋桓
以上正本證明與原本無異。
如不服本判決應於收受送達後10日內向本院提出上訴書狀，並應
敘述具體理由；其未敘述上訴理由者，應於上訴期間屆滿後20日
內向本院補提理由書（均須按他造當事人之人數附繕本）「切勿
逕送上級法院」。告訴人或被害人如對於本判決不服者，應具備
理由請求檢察官上訴，其上訴期間之計算係以檢察官收受判決正
本之日期為準。
                                書記官  鄭伊芸
中    華    民    國    99    年    10    月    28    日
附錄本案論罪科刑法條全文：
刑法第339條
意圖為自己或第三人不法之所有，以詐術使人將本人或第三人之
物交付者，處5 年以下有期徒刑、拘役或科或併科1 千元以下罰
金。
以前項方法得財產上不法之利益或使第三人得之者，亦同。
前二項之未遂犯罰之。

司法院資訊處製作；財團法人民間司法改革基金會備份。
